【裁判字號】    89,上易,1024
【裁判日期】    890824
【裁判案由】    背信
【裁判全文】
臺灣高等法院高雄分院刑事判決                  八十九年度上易字第一二四號
    上  訴  人  臺灣高雄地方法院檢察署檢察官
    被      告  甲○○
    選任辯護人  許清連  律師
                邱佩芳
                林鴻駿
右上訴人因被告背信案件，不服臺灣高雄地方法院八十九年度易字第一五一七號、中
華民國八十九年五月二十五日第一審判決（起訴案號：臺灣高雄地方法院檢察署八十
八年度偵字第二○四五九號），提起上訴，本院判決如左：
      主  文
上訴駁回。
      理  由
一、本案經本院審理結果，認第一審判決為被告甲○○無罪之判決，核無不當，應予
    維持，並引用第一審判決書之記載之理由。（如附件）
二、檢察官依告訴人之請求，提起上訴，指被告甲○○係公司財務經理，深知公司營
    運須有資金，資金之支出與收入須事先有一定之財務規劃管理，倘資金遽然短缺
    ，往往會產生不利於公司之結果，嚴重者有可能使公司倒閉，被告未事先通知，
    擅自將公司之資金逕自挪為己用以償債，雖無不法利益意圖，然其違背佳瑞公司
    委託，未盡其善良管理人之責任，為滿足一己之債權，仍執意為之，實難謂其無
    損害公司之意圖。又被告已為佳瑞公司之股東，有股東名冊為憑，被告亦曾參與
    臨時股東會議，故被告辯稱其並非佳瑞公司股東，辯稱其交付予佳瑞公司之款項
    係借款，顯係狡辯之詞，縱然是借款，亦應經佳瑞公司同意或經合法訴訟程序為
    之，無逕自取回款項之權利云云。
三、本院查：
１、訊之被告甲○○矢口否認有背信犯行，辯稱：當初是說公司的帳我滿意的話才加
    入股東，結果公司的帳冊遲至隔年才做出來，我還沒有加入公司，公司就已經虧
    損八百萬元，故取回自己借給佳瑞公司之二百餘萬元，我把錢抽出來，佳瑞公司
    並未受到影響，公司到現在還在營運。告訴人要求我把錢匯回去，但那是我的錢
    ，我沒有拿佳瑞公司的錢，不可能把錢匯還公司等語。
２、按刑法背信罪，必須違背任務之行為係為圖取不法利益，或圖加不法損害之手段
    ，始得成立。至該條所謂意圖為自己或第三人得不法利益一語，原指自己或第三
    人在法律上不應取得之利益，意圖取得或使其取得者而言。如果在法律上可得主
    張之權利，即屬正當利益，雖以非法方法使其實現，僅屬於手段不法，無構成背
    信罪之餘地；「刑法第三百四十二條之背信罪，以有取得不法利益或損害本人利
    益之意圖為必要，若無此意圖，即屬缺乏意思要件，縱有違背任務之行為，並致
    生損害於本人之財產或其他利益，亦難律以本條之罪」，最高法院分別著有二十
    一年上字第一五七四號及三十年上字第一二一０號判例判例可資參照。
３、查被告甲○○於八十七年五月二十日確匯款予佳瑞公司新台幣二百餘萬元，被告
    甲○○雖嗣後於八十八年七月八日(起訴書誤載為八十七年七月八日)自公司帳戶
    提領泰幣三百二十九萬元匯回其妻莊雅莉帳戶，被告自佳瑞公司取回之款項，曾
    支付該公司部分員工之薪資及其他股東借予佳瑞公司之利息，剩下的部分是被告
    甲○○的薪水及借予佳瑞公司金額之本金及利息等情，已據告訴人郭本燈等五人
    於告訴狀中直承無訛，並經告訴人胡泰生於偵查中證述屬實。是以被告甲○○取
    回之款項並未超出其應有及應得之總額，足證被告辯稱：取回自己的錢，且取回
    之部分尚有不足，其並無取得不法利益或損害本人利益之意圖，佳瑞公司到現在
    還在營運，告訴人要求我把錢匯回去，但那是我的錢，我沒有拿佳瑞公司的錢，
    不可能把錢匯還公司等語，尚非難以採信。雖被告未事前告知佳瑞公司之相關人
    員，而有違背委任契約關係，惟被告既無取得不法利益或損害本人利益之主觀意
    圖，且告訴人又無法說明因被告甲○○取回上開資金，造成如何不利於公司之結
    果，或者有使公司倒閉之損害等情事，被告甲○○所為與刑法第三百四十二條第
    一項背信罪之構成要件有間，原判決對被告甲○○為無罪之判決並無違誤，檢察
    官上訴並無理由，應予駁回。
據上論結，應依刑事訴訟法第三百六十八條、第三百七十三條，判決如主文。
本案經檢察官郭振昌到庭執行職務。
中    華    民    國     八十九     年       八       月     二十三     日
                              臺灣高等法院高雄分院刑事第二庭
                                  審判長法官  張明松
                                        法官  邱永貴
                                        法官  曾玉英
右正本證明與原本無異。
不得上訴。
                                      書記官  林靜霙
中    華    民    國     八十九     年       八       月    二十五      日
                                                                        Ａ


司法院資訊處製作；財團法人民間司法改革基金會備份。
